---
title: "Estabelecimentos criação e abate de gado na Amazônia Legal"
author: "Rafael da Costa"
date: "2024-03-05"
output: 
  html_document:
    df_print: paged
---

```{r, echo=FALSE}
#adicionando essa linha de código para não precisar repetir os parâmetros em todos os chunks
knitr::opts_chunk$set(error=FALSE, warning=FALSE, message=FALSE, echo = FALSE)
```



```{r}
#Aqui vamos carregar os pacotes usados para análise
library(tidyverse) #pacote para tratar os dados coletados
library(lubridate) #pacote para lidar com datas
library(xlsx) #pacote para lidar com arquivos excel
library(ggthemes) #pacote com temas para gráficos
library(viridis) #pacote com cores para gráficos
library(sf) #pacote para trabalhar com dados espaciais
library(geobr) #pacote para trabalhar com dados espaciais brasileiros
library(magick) #pacote para fazer gif

#Nessa linha de código ajustamos o padrão dos gráficos que serão usados
theme_set(theme_bw())
```


**Para este relatório descritivo foram usados os seguintes bancos de dados**:

1 - **Relação Anual de Informações Sociais** (RAIS, 
https://bi.mte.gov.br/bgcaged/login.php): através da seleção "Abate e Fabricação de Produtos de Carne" (Grupo) e "Criação de Bovinos" (Classe) na CNAE 2.0 para o período 2006-2021, "Abate e Preparação de Produtos de Carne e de Pescado" (Grupo) e "Criação de Bovinos" (Classe) na CNAE 95 Grupo para o período 2003-2005, por município brasileiro, com empresas com Rais negativa igual a "não" em 31/12 no respectivo ano-calendário, coletamos as variáveis "Número de Estabelecimentos" e "Número de Vínculos Ativos" (que abrange celetistas e categorias indeterminadas de não celetistas);

2 - **Pesquisa Pecuária Municipal** do Instituto Brasileiro de Geografia e Estatística (https://sidra.ibge.gov.br/pesquisa/ppm/quadros/brasil/2022): através da requisição dos números de rebanho bovino entre 2003 e 2022 ao SIDRA.

1. Amostra randômica com 100 observações dos dados completos do número de estabelecimentos de criação de bovinos, por município brasileiro (2003-2021, RAIS):

```{r}
#Aqui vamos importar os dados de Criação Bovina
n_estab_criacao_bovina_2003_2005 <-  read.delim("estab_mun_criacao_bovino_2003_2005.csv",
           header = TRUE, 
           sep = ";", encoding = "latin1") %>% 
  rename(Municipio = 'Município',
         '2005' = X2005,
         '2004' = X2004,
         '2003' = X2003) %>% 
  separate(Municipio, c("Estado", "Municipio"), sep = "-", extra = "merge") %>% 
  mutate(Estado = toupper(Estado)) %>% 
  pivot_longer(cols = c('2005', '2004','2003'),
               names_to = "ano",
               values_to = "n_estabelecimentos") %>%
  mutate(ano=as.Date(ano, format="%Y"),
         ano=as.numeric(format(ano, "%Y")),
         regiao=case_when(Estado=="RO"~"Norte",
                                Estado=="AC"~"Norte",
                                Estado=="AM"~"Norte",
                                Estado=="RR"~"Norte",
                                Estado=="PA"~"Norte",
                                Estado=="AP"~"Norte",
                                Estado=="TO"~"Norte",
                                Estado=="MA"~"Nordeste",
                                Estado=="PI"~"Nordeste",
                                Estado=="CE"~"Nordeste",
                                Estado=="RN"~"Nordeste",
                                Estado=="PB"~"Nordeste",
                                Estado=="PE"~"Nordeste",
                                Estado=="AL"~"Nordeste",
                                Estado=="SE"~"Nordeste",
                                Estado=="BA"~"Nordeste",
                                Estado=="MG"~"Sudeste",
                                Estado=="ES"~"Sudeste",
                                Estado=="RJ"~"Sudeste",
                                Estado=="SP"~"Sudeste",
                                Estado=="PR"~"Sul",
                                Estado=="SC"~"Sul",
                                Estado=="RS"~"Sul",
                                Estado=="MS"~"Centro-Oeste",
                                Estado=="MT"~"Centro-Oeste",
                                Estado=="GO"~"Centro-Oeste",
                                Estado=="DF"~"Centro-Oeste"),
         Municipio = str_replace(Municipio, "D Oeste", "D'Oeste"),
         Municipio = str_replace(Municipio, "D Arco", "D'Arco"),
         Municipio = str_replace(Municipio, "Poxoreo", "Poxoreu"),
         Municipio = str_replace(Municipio, "Fortaleza do Tabocao", "Tabocao"),
         Municipio = str_replace(Municipio, "Pio Xii", "Pio XII"),
         Municipio = str_replace(Municipio, "Olho D Agua das Cunhas", "Olho d'Agua das Cunhas")) %>% 
  filter(Municipio!="Ignorado")

n_estab_criacao_bovina_2006_2016 <-  read.delim("estab_mun_criacao_bovino_2006_2016.csv",
           header = TRUE, 
           sep = ";", encoding = "latin1") %>% 
  rename(Municipio = 'Município',
         '2006' = X2006,
         '2007' = X2007,
         '2008' = X2008,
         '2009' = X2009,
         '2010' = X2010,
         '2011' = X2011,
         '2012' = X2012,
         '2013' = X2013,
         '2014' = X2014,
         '2015' = X2015,
         '2016' = X2016) %>% 
  separate(Municipio, c("Estado", "Municipio"), sep = "-", extra = "merge") %>% 
  mutate(Estado = toupper(Estado)) %>% 
  pivot_longer(cols = c('2006', '2007','2008','2009','2010','2011','2012',
                        '2013','2014','2015','2016'),
               names_to = "ano",
               values_to = "n_estabelecimentos") %>%
  mutate(ano=as.Date(ano, format="%Y"),
         ano=as.numeric(format(ano, "%Y")),
         regiao=case_when(Estado=="RO"~"Norte",
                                Estado=="AC"~"Norte",
                                Estado=="AM"~"Norte",
                                Estado=="RR"~"Norte",
                                Estado=="PA"~"Norte",
                                Estado=="AP"~"Norte",
                                Estado=="TO"~"Norte",
                                Estado=="MA"~"Nordeste",
                                Estado=="PI"~"Nordeste",
                                Estado=="CE"~"Nordeste",
                                Estado=="RN"~"Nordeste",
                                Estado=="PB"~"Nordeste",
                                Estado=="PE"~"Nordeste",
                                Estado=="AL"~"Nordeste",
                                Estado=="SE"~"Nordeste",
                                Estado=="BA"~"Nordeste",
                                Estado=="MG"~"Sudeste",
                                Estado=="ES"~"Sudeste",
                                Estado=="RJ"~"Sudeste",
                                Estado=="SP"~"Sudeste",
                                Estado=="PR"~"Sul",
                                Estado=="SC"~"Sul",
                                Estado=="RS"~"Sul",
                                Estado=="MS"~"Centro-Oeste",
                                Estado=="MT"~"Centro-Oeste",
                                Estado=="GO"~"Centro-Oeste",
                                Estado=="DF"~"Centro-Oeste"),
         Municipio = str_replace(Municipio, "D Oeste", "D'Oeste"),
         Municipio = str_replace(Municipio, "D Arco", "D'Arco"),
         Municipio = str_replace(Municipio, "Poxoreo", "Poxoreu"),
         Municipio = str_replace(Municipio, "Fortaleza do Tabocao", "Tabocao"),
         Municipio = str_replace(Municipio, "Pio Xii", "Pio XII"),
         Municipio = str_replace(Municipio, "Olho D Agua das Cunhas", "Olho d'Agua das Cunhas"))%>% 
  filter(Municipio!="Ignorado")

n_estab_criacao_bovina_2017_2021 <- read.delim("estab_mun_criacao_bovino_2017_2021.csv",
           header = TRUE, 
           sep = ";", encoding = "latin1") %>% 
  rename(Municipio = 'Município',
         '2017' = X2017,
         '2018' = X2018,
         '2019' = X2019,
         '2020' = X2020,
         '2021' = X2021) %>% 
  separate(Municipio, c("Estado", "Municipio"), sep = "-", extra = "merge") %>% 
  mutate(Estado = toupper(Estado)) %>% 
  pivot_longer(cols = c('2017','2018','2019','2020','2021'),
               names_to = "ano",
               values_to = "n_estabelecimentos") %>%
  mutate(ano=as.Date(ano, format="%Y"),
         ano=as.numeric(format(ano, "%Y")),
         regiao=case_when(Estado=="RO"~"Norte",
                                Estado=="AC"~"Norte",
                                Estado=="AM"~"Norte",
                                Estado=="RR"~"Norte",
                                Estado=="PA"~"Norte",
                                Estado=="AP"~"Norte",
                                Estado=="TO"~"Norte",
                                Estado=="MA"~"Nordeste",
                                Estado=="PI"~"Nordeste",
                                Estado=="CE"~"Nordeste",
                                Estado=="RN"~"Nordeste",
                                Estado=="PB"~"Nordeste",
                                Estado=="PE"~"Nordeste",
                                Estado=="AL"~"Nordeste",
                                Estado=="SE"~"Nordeste",
                                Estado=="BA"~"Nordeste",
                                Estado=="MG"~"Sudeste",
                                Estado=="ES"~"Sudeste",
                                Estado=="RJ"~"Sudeste",
                                Estado=="SP"~"Sudeste",
                                Estado=="PR"~"Sul",
                                Estado=="SC"~"Sul",
                                Estado=="RS"~"Sul",
                                Estado=="MS"~"Centro-Oeste",
                                Estado=="MT"~"Centro-Oeste",
                                Estado=="GO"~"Centro-Oeste",
                                Estado=="DF"~"Centro-Oeste"),
         Municipio = str_replace(Municipio, "D Oeste", "D'Oeste"),
         Municipio = str_replace(Municipio, "D Arco", "D'Arco"),
         Municipio = str_replace(Municipio, "Poxoreo", "Poxoreu"),
         Municipio = str_replace(Municipio, "Fortaleza do Tabocao", "Tabocao"),
         Municipio = str_replace(Municipio, "Pio Xii", "Pio XII"),
         Municipio = str_replace(Municipio, "Olho D Agua das Cunhas", "Olho d'Agua das Cunhas"))%>% 
  filter(Municipio!="Ignorado")

n_estab_criacao_bovina_2003_2021 <- rbind(n_estab_criacao_bovina_2003_2005, n_estab_criacao_bovina_2006_2016, n_estab_criacao_bovina_2017_2021)

rm(n_estab_criacao_bovina_2003_2005, n_estab_criacao_bovina_2006_2016, n_estab_criacao_bovina_2017_2021)

set.seed(376423)
n_estab_criacao_bovina_2003_2021 %>% 
  sample_n(100)
```

2. Amostra randômica com 100 observações dos dados completos do número de vínculos (celetistas e não-celetistas) dos estabelecimentos de criação de bovinos, por município brasileiro (2003-2021, RAIS):

```{r}
n_vinculos_criacao_bovina_2003_2005 <- read.delim("vinculo_mun_criacao_bovino_2003_2005.csv",
           header = TRUE, 
           sep = ";", encoding = "latin1") %>% 
  rename(Municipio = 'Município',
         '2005' = X2005,
         '2004' = X2004,
         '2003' = X2003) %>% 
  separate(Municipio, c("Estado", "Municipio"), sep = "-", extra = "merge") %>% 
  mutate(Estado = toupper(Estado)) %>% 
  pivot_longer(cols = c('2005', '2004','2003'),
               names_to = "ano",
               values_to = "n_vinculos") %>%
  mutate(ano=as.Date(ano, format="%Y"),
         ano=as.numeric(format(ano, "%Y")),
         regiao=case_when(Estado=="RO"~"Norte",
                                Estado=="AC"~"Norte",
                                Estado=="AM"~"Norte",
                                Estado=="RR"~"Norte",
                                Estado=="PA"~"Norte",
                                Estado=="AP"~"Norte",
                                Estado=="TO"~"Norte",
                                Estado=="MA"~"Nordeste",
                                Estado=="PI"~"Nordeste",
                                Estado=="CE"~"Nordeste",
                                Estado=="RN"~"Nordeste",
                                Estado=="PB"~"Nordeste",
                                Estado=="PE"~"Nordeste",
                                Estado=="AL"~"Nordeste",
                                Estado=="SE"~"Nordeste",
                                Estado=="BA"~"Nordeste",
                                Estado=="MG"~"Sudeste",
                                Estado=="ES"~"Sudeste",
                                Estado=="RJ"~"Sudeste",
                                Estado=="SP"~"Sudeste",
                                Estado=="PR"~"Sul",
                                Estado=="SC"~"Sul",
                                Estado=="RS"~"Sul",
                                Estado=="MS"~"Centro-Oeste",
                                Estado=="MT"~"Centro-Oeste",
                                Estado=="GO"~"Centro-Oeste",
                                Estado=="DF"~"Centro-Oeste"),
         Municipio = str_replace(Municipio, "D Oeste", "D'Oeste"),
         Municipio = str_replace(Municipio, "D Arco", "D'Arco"),
         Municipio = str_replace(Municipio, "Poxoreo", "Poxoreu"),
         Municipio = str_replace(Municipio, "Fortaleza do Tabocao", "Tabocao"),
         Municipio = str_replace(Municipio, "Pio Xii", "Pio XII"),
         Municipio = str_replace(Municipio, "Olho D Agua das Cunhas", "Olho d'Agua das Cunhas"))%>% 
  filter(Municipio!="Ignorado")

n_vinculos_criacao_bovina_2006_2016 <- read.delim("vinculo_mun_criacao_bovino_2006_2016.csv",
           header = TRUE, 
           sep = ";", encoding = "latin1") %>% 
  rename(Municipio = 'Município',
         '2006' = X2006,
         '2007' = X2007,
         '2008' = X2008,
         '2009' = X2009,
         '2010' = X2010,
         '2011' = X2011,
         '2012' = X2012,
         '2013' = X2013,
         '2014' = X2014,
         '2015' = X2015,
         '2016' = X2016) %>% 
  separate(Municipio, c("Estado", "Municipio"), sep = "-", extra = "merge") %>% 
  mutate(Estado = toupper(Estado)) %>% 
  pivot_longer(cols = c('2006', '2007','2008','2009','2010','2011','2012',
                        '2013','2014','2015','2016'),
               names_to = "ano",
               values_to = "n_vinculos") %>%
  mutate(ano=as.Date(ano, format="%Y"),
         ano=as.numeric(format(ano, "%Y")),
         regiao=case_when(Estado=="RO"~"Norte",
                                Estado=="AC"~"Norte",
                                Estado=="AM"~"Norte",
                                Estado=="RR"~"Norte",
                                Estado=="PA"~"Norte",
                                Estado=="AP"~"Norte",
                                Estado=="TO"~"Norte",
                                Estado=="MA"~"Nordeste",
                                Estado=="PI"~"Nordeste",
                                Estado=="CE"~"Nordeste",
                                Estado=="RN"~"Nordeste",
                                Estado=="PB"~"Nordeste",
                                Estado=="PE"~"Nordeste",
                                Estado=="AL"~"Nordeste",
                                Estado=="SE"~"Nordeste",
                                Estado=="BA"~"Nordeste",
                                Estado=="MG"~"Sudeste",
                                Estado=="ES"~"Sudeste",
                                Estado=="RJ"~"Sudeste",
                                Estado=="SP"~"Sudeste",
                                Estado=="PR"~"Sul",
                                Estado=="SC"~"Sul",
                                Estado=="RS"~"Sul",
                                Estado=="MS"~"Centro-Oeste",
                                Estado=="MT"~"Centro-Oeste",
                                Estado=="GO"~"Centro-Oeste",
                                Estado=="DF"~"Centro-Oeste"),
         Municipio = str_replace(Municipio, "D Oeste", "D'Oeste"),
         Municipio = str_replace(Municipio, "D Arco", "D'Arco"),
         Municipio = str_replace(Municipio, "Poxoreo", "Poxoreu"),
         Municipio = str_replace(Municipio, "Fortaleza do Tabocao", "Tabocao"),
         Municipio = str_replace(Municipio, "Pio Xii", "Pio XII"),
         Municipio = str_replace(Municipio, "Olho D Agua das Cunhas", "Olho d'Agua das Cunhas"))%>% 
  filter(Municipio!="Ignorado")

n_vinculos_criacao_bovina_2017_2021 <- read.delim("vinculo_mun_criacao_bovino_2017_2021.csv",
           header = TRUE, 
           sep = ";", encoding = "latin1") %>% 
  rename(Municipio = 'Município',
         '2017' = X2017,
         '2018' = X2018,
         '2019' = X2019,
         '2020' = X2020,
         '2021' = X2021) %>% 
  separate(Municipio, c("Estado", "Municipio"), sep = "-", extra = "merge") %>% 
  mutate(Estado = toupper(Estado)) %>% 
  pivot_longer(cols = c('2017','2018','2019','2020','2021'),
               names_to = "ano",
               values_to = "n_vinculos") %>%
  mutate(ano=as.Date(ano, format="%Y"),
         ano=as.numeric(format(ano, "%Y")),
         regiao=case_when(Estado=="RO"~"Norte",
                                Estado=="AC"~"Norte",
                                Estado=="AM"~"Norte",
                                Estado=="RR"~"Norte",
                                Estado=="PA"~"Norte",
                                Estado=="AP"~"Norte",
                                Estado=="TO"~"Norte",
                                Estado=="MA"~"Nordeste",
                                Estado=="PI"~"Nordeste",
                                Estado=="CE"~"Nordeste",
                                Estado=="RN"~"Nordeste",
                                Estado=="PB"~"Nordeste",
                                Estado=="PE"~"Nordeste",
                                Estado=="AL"~"Nordeste",
                                Estado=="SE"~"Nordeste",
                                Estado=="BA"~"Nordeste",
                                Estado=="MG"~"Sudeste",
                                Estado=="ES"~"Sudeste",
                                Estado=="RJ"~"Sudeste",
                                Estado=="SP"~"Sudeste",
                                Estado=="PR"~"Sul",
                                Estado=="SC"~"Sul",
                                Estado=="RS"~"Sul",
                                Estado=="MS"~"Centro-Oeste",
                                Estado=="MT"~"Centro-Oeste",
                                Estado=="GO"~"Centro-Oeste",
                                Estado=="DF"~"Centro-Oeste"),
         Municipio = str_replace(Municipio, "D Oeste", "D'Oeste"),
         Municipio = str_replace(Municipio, "D Arco", "D'Arco"),
         Municipio = str_replace(Municipio, "Poxoreo", "Poxoreu"),
         Municipio = str_replace(Municipio, "Fortaleza do Tabocao", "Tabocao"),
         Municipio = str_replace(Municipio, "Pio Xii", "Pio XII"),
         Municipio = str_replace(Municipio, "Olho D Agua das Cunhas", "Olho d'Agua das Cunhas"))%>% 
  filter(Municipio!="Ignorado")

n_vinculos_criacao_bovina_2003_2021 <- rbind(n_vinculos_criacao_bovina_2003_2005, n_vinculos_criacao_bovina_2006_2016, n_vinculos_criacao_bovina_2017_2021)

rm(n_vinculos_criacao_bovina_2003_2005, n_vinculos_criacao_bovina_2006_2016, n_vinculos_criacao_bovina_2017_2021)

set.seed(793721)
n_vinculos_criacao_bovina_2003_2021 %>% 
  sample_n(100)
```

3. Amostra randômica com 100 observações dos dados completos do número de estabelecimentos de abate de carne bovina, por município brasileiro (2003-2021, RAIS):

```{r}
# Aqui vamos importar os dados da Indústria da Carne
n_estab_abatecarne_2003_2005 <-  read.delim("estab_mun_abate_prodcarne_2003_2005.csv",
           header = TRUE, 
           sep = ";", encoding = "latin1") %>% 
  rename(Municipio = 'Município',
         '2005' = X2005,
         '2004' = X2004,
         '2003' = X2003) %>% 
  separate(Municipio, c("Estado", "Municipio"), sep = "-", extra = "merge") %>% 
  mutate(Estado = toupper(Estado)) %>% 
  pivot_longer(cols = c('2005', '2004','2003'),
               names_to = "ano",
               values_to = "n_estabelecimentos") %>%
  mutate(ano=as.Date(ano, format="%Y"),
         ano=as.numeric(format(ano, "%Y")),
         regiao=case_when(Estado=="RO"~"Norte",
                                Estado=="AC"~"Norte",
                                Estado=="AM"~"Norte",
                                Estado=="RR"~"Norte",
                                Estado=="PA"~"Norte",
                                Estado=="AP"~"Norte",
                                Estado=="TO"~"Norte",
                                Estado=="MA"~"Nordeste",
                                Estado=="PI"~"Nordeste",
                                Estado=="CE"~"Nordeste",
                                Estado=="RN"~"Nordeste",
                                Estado=="PB"~"Nordeste",
                                Estado=="PE"~"Nordeste",
                                Estado=="AL"~"Nordeste",
                                Estado=="SE"~"Nordeste",
                                Estado=="BA"~"Nordeste",
                                Estado=="MG"~"Sudeste",
                                Estado=="ES"~"Sudeste",
                                Estado=="RJ"~"Sudeste",
                                Estado=="SP"~"Sudeste",
                                Estado=="PR"~"Sul",
                                Estado=="SC"~"Sul",
                                Estado=="RS"~"Sul",
                                Estado=="MS"~"Centro-Oeste",
                                Estado=="MT"~"Centro-Oeste",
                                Estado=="GO"~"Centro-Oeste",
                                Estado=="DF"~"Centro-Oeste"),
         Municipio = str_replace(Municipio, "D Oeste", "D'Oeste"),
         Municipio = str_replace(Municipio, "D Arco", "D'Arco"),
         Municipio = str_replace(Municipio, "Poxoreo", "Poxoreu"),
         Municipio = str_replace(Municipio, "Fortaleza do Tabocao", "Tabocao"),
         Municipio = str_replace(Municipio, "Pio Xii", "Pio XII"),
         Municipio = str_replace(Municipio, "Olho D Agua das Cunhas", "Olho d'Agua das Cunhas"))%>% 
  filter(Municipio!="Ignorado")

n_estab_abatecarne_2006_2016 <-  read.delim("estab_mun_abate_prodcarne_2006_2016.csv",
           header = TRUE, 
           sep = ";", encoding = "latin1") %>% 
  rename(Municipio = 'Município',
         '2006' = X2006,
         '2007' = X2007,
         '2008' = X2008,
         '2009' = X2009,
         '2010' = X2010,
         '2011' = X2011,
         '2012' = X2012,
         '2013' = X2013,
         '2014' = X2014,
         '2015' = X2015,
         '2016' = X2016) %>% 
  separate(Municipio, c("Estado", "Municipio"), sep = "-", extra = "merge") %>% 
  mutate(Estado = toupper(Estado)) %>% 
  pivot_longer(cols = c('2006', '2007','2008','2009','2010','2011','2012',
                        '2013','2014','2015','2016'),
               names_to = "ano",
               values_to = "n_estabelecimentos") %>%
  mutate(ano=as.Date(ano, format="%Y"),
         ano=as.numeric(format(ano, "%Y")),
         regiao=case_when(Estado=="RO"~"Norte",
                                Estado=="AC"~"Norte",
                                Estado=="AM"~"Norte",
                                Estado=="RR"~"Norte",
                                Estado=="PA"~"Norte",
                                Estado=="AP"~"Norte",
                                Estado=="TO"~"Norte",
                                Estado=="MA"~"Nordeste",
                                Estado=="PI"~"Nordeste",
                                Estado=="CE"~"Nordeste",
                                Estado=="RN"~"Nordeste",
                                Estado=="PB"~"Nordeste",
                                Estado=="PE"~"Nordeste",
                                Estado=="AL"~"Nordeste",
                                Estado=="SE"~"Nordeste",
                                Estado=="BA"~"Nordeste",
                                Estado=="MG"~"Sudeste",
                                Estado=="ES"~"Sudeste",
                                Estado=="RJ"~"Sudeste",
                                Estado=="SP"~"Sudeste",
                                Estado=="PR"~"Sul",
                                Estado=="SC"~"Sul",
                                Estado=="RS"~"Sul",
                                Estado=="MS"~"Centro-Oeste",
                                Estado=="MT"~"Centro-Oeste",
                                Estado=="GO"~"Centro-Oeste",
                                Estado=="DF"~"Centro-Oeste"),
         Municipio = str_replace(Municipio, "D Oeste", "D'Oeste"),
         Municipio = str_replace(Municipio, "D Arco", "D'Arco"),
         Municipio = str_replace(Municipio, "Poxoreo", "Poxoreu"),
         Municipio = str_replace(Municipio, "Fortaleza do Tabocao", "Tabocao"),
         Municipio = str_replace(Municipio, "Pio Xii", "Pio XII"),
         Municipio = str_replace(Municipio, "Olho D Agua das Cunhas", "Olho d'Agua das Cunhas"))%>% 
  filter(Municipio!="Ignorado")

n_estab_abatecarne_2017_2021 <- read.delim("estab_mun_abate_prodcarne_2017_2021.csv",
           header = TRUE, 
           sep = ";", encoding = "latin1") %>% 
  rename(Municipio = 'Município',
         '2017' = X2017,
         '2018' = X2018,
         '2019' = X2019,
         '2020' = X2020,
         '2021' = X2021) %>% 
  separate(Municipio, c("Estado", "Municipio"), sep = "-", extra = "merge") %>% 
  mutate(Estado = toupper(Estado)) %>% 
  pivot_longer(cols = c('2017','2018','2019','2020','2021'),
               names_to = "ano",
               values_to = "n_estabelecimentos") %>%
  mutate(ano=as.Date(ano, format="%Y"),
         ano=as.numeric(format(ano, "%Y")),
         regiao=case_when(Estado=="RO"~"Norte",
                                Estado=="AC"~"Norte",
                                Estado=="AM"~"Norte",
                                Estado=="RR"~"Norte",
                                Estado=="PA"~"Norte",
                                Estado=="AP"~"Norte",
                                Estado=="TO"~"Norte",
                                Estado=="MA"~"Nordeste",
                                Estado=="PI"~"Nordeste",
                                Estado=="CE"~"Nordeste",
                                Estado=="RN"~"Nordeste",
                                Estado=="PB"~"Nordeste",
                                Estado=="PE"~"Nordeste",
                                Estado=="AL"~"Nordeste",
                                Estado=="SE"~"Nordeste",
                                Estado=="BA"~"Nordeste",
                                Estado=="MG"~"Sudeste",
                                Estado=="ES"~"Sudeste",
                                Estado=="RJ"~"Sudeste",
                                Estado=="SP"~"Sudeste",
                                Estado=="PR"~"Sul",
                                Estado=="SC"~"Sul",
                                Estado=="RS"~"Sul",
                                Estado=="MS"~"Centro-Oeste",
                                Estado=="MT"~"Centro-Oeste",
                                Estado=="GO"~"Centro-Oeste",
                                Estado=="DF"~"Centro-Oeste"),
         Municipio = str_replace(Municipio, "D Oeste", "D'Oeste"),
         Municipio = str_replace(Municipio, "D Arco", "D'Arco"),
         Municipio = str_replace(Municipio, "Poxoreo", "Poxoreu"),
         Municipio = str_replace(Municipio, "Fortaleza do Tabocao", "Tabocao"),
         Municipio = str_replace(Municipio, "Pio Xii", "Pio XII"),
         Municipio = str_replace(Municipio, "Olho D Agua das Cunhas", "Olho d'Agua das Cunhas"))%>% 
  filter(Municipio!="Ignorado")

n_estab_abatecarne_2003_2021 <- rbind(n_estab_abatecarne_2003_2005, n_estab_abatecarne_2006_2016, n_estab_abatecarne_2017_2021)

rm(n_estab_abatecarne_2003_2005, n_estab_abatecarne_2006_2016, n_estab_abatecarne_2017_2021)

set.seed(12736)
n_estab_abatecarne_2003_2021 %>% 
  sample_n(100)
```

4. Amostra randômica com 100 observações dos dados completos do número de vínculos (celetistas e não-celetistas) dos estabelecimentos de abate de carne bovina, por município brasileiro (2003-2021, RAIS):

```{r}
n_vinculos_ind_carne_2003_2005 <- read.delim("vinculo_mun_abate_prodcarne_2003_2005.csv",
           header = TRUE, 
           sep = ";", encoding = "latin1") %>% 
  rename(Municipio = 'Município',
         '2005' = X2005,
         '2004' = X2004,
         '2003' = X2003) %>% 
  separate(Municipio, c("Estado", "Municipio"), sep = "-", extra = "merge") %>% 
  mutate(Estado = toupper(Estado)) %>% 
  pivot_longer(cols = c('2005', '2004','2003'),
               names_to = "ano",
               values_to = "n_vinculos") %>%
  mutate(ano=as.Date(ano, format="%Y"),
         ano=as.numeric(format(ano, "%Y")),
         regiao=case_when(Estado=="RO"~"Norte",
                                Estado=="AC"~"Norte",
                                Estado=="AM"~"Norte",
                                Estado=="RR"~"Norte",
                                Estado=="PA"~"Norte",
                                Estado=="AP"~"Norte",
                                Estado=="TO"~"Norte",
                                Estado=="MA"~"Nordeste",
                                Estado=="PI"~"Nordeste",
                                Estado=="CE"~"Nordeste",
                                Estado=="RN"~"Nordeste",
                                Estado=="PB"~"Nordeste",
                                Estado=="PE"~"Nordeste",
                                Estado=="AL"~"Nordeste",
                                Estado=="SE"~"Nordeste",
                                Estado=="BA"~"Nordeste",
                                Estado=="MG"~"Sudeste",
                                Estado=="ES"~"Sudeste",
                                Estado=="RJ"~"Sudeste",
                                Estado=="SP"~"Sudeste",
                                Estado=="PR"~"Sul",
                                Estado=="SC"~"Sul",
                                Estado=="RS"~"Sul",
                                Estado=="MS"~"Centro-Oeste",
                                Estado=="MT"~"Centro-Oeste",
                                Estado=="GO"~"Centro-Oeste",
                                Estado=="DF"~"Centro-Oeste"),
         Municipio = str_replace(Municipio, "D Oeste", "D'Oeste"),
         Municipio = str_replace(Municipio, "D Arco", "D'Arco"),
         Municipio = str_replace(Municipio, "Poxoreo", "Poxoreu"),
         Municipio = str_replace(Municipio, "Fortaleza do Tabocao", "Tabocao"),
         Municipio = str_replace(Municipio, "Pio Xii", "Pio XII"),
         Municipio = str_replace(Municipio, "Olho D Agua das Cunhas", "Olho d'Agua das Cunhas"))%>% 
  filter(Municipio!="Ignorado")

n_vinculos_ind_carne_2006_2016 <- read.delim("vinculo_mun_abate_prodcarne_2006_2016.csv",
           header = TRUE, 
           sep = ";", encoding = "latin1") %>% 
  rename(Municipio = 'Município',
         '2006' = X2006,
         '2007' = X2007,
         '2008' = X2008,
         '2009' = X2009,
         '2010' = X2010,
         '2011' = X2011,
         '2012' = X2012,
         '2013' = X2013,
         '2014' = X2014,
         '2015' = X2015,
         '2016' = X2016) %>% 
  separate(Municipio, c("Estado", "Municipio"), sep = "-", extra = "merge") %>% 
  mutate(Estado = toupper(Estado)) %>% 
  pivot_longer(cols = c('2006', '2007','2008','2009','2010','2011','2012',
                        '2013','2014','2015','2016'),
               names_to = "ano",
               values_to = "n_vinculos") %>%
  mutate(ano=as.Date(ano, format="%Y"),
         ano=as.numeric(format(ano, "%Y")),
         regiao=case_when(Estado=="RO"~"Norte",
                                Estado=="AC"~"Norte",
                                Estado=="AM"~"Norte",
                                Estado=="RR"~"Norte",
                                Estado=="PA"~"Norte",
                                Estado=="AP"~"Norte",
                                Estado=="TO"~"Norte",
                                Estado=="MA"~"Nordeste",
                                Estado=="PI"~"Nordeste",
                                Estado=="CE"~"Nordeste",
                                Estado=="RN"~"Nordeste",
                                Estado=="PB"~"Nordeste",
                                Estado=="PE"~"Nordeste",
                                Estado=="AL"~"Nordeste",
                                Estado=="SE"~"Nordeste",
                                Estado=="BA"~"Nordeste",
                                Estado=="MG"~"Sudeste",
                                Estado=="ES"~"Sudeste",
                                Estado=="RJ"~"Sudeste",
                                Estado=="SP"~"Sudeste",
                                Estado=="PR"~"Sul",
                                Estado=="SC"~"Sul",
                                Estado=="RS"~"Sul",
                                Estado=="MS"~"Centro-Oeste",
                                Estado=="MT"~"Centro-Oeste",
                                Estado=="GO"~"Centro-Oeste",
                                Estado=="DF"~"Centro-Oeste"),
         Municipio = str_replace(Municipio, "D Oeste", "D'Oeste"),
         Municipio = str_replace(Municipio, "D Arco", "D'Arco"),
         Municipio = str_replace(Municipio, "Poxoreo", "Poxoreu"),
         Municipio = str_replace(Municipio, "Fortaleza do Tabocao", "Tabocao"),
         Municipio = str_replace(Municipio, "Pio Xii", "Pio XII"),
         Municipio = str_replace(Municipio, "Olho D Agua das Cunhas", "Olho d'Agua das Cunhas"))%>% 
  filter(Municipio!="Ignorado")

n_vinculos_ind_carne_2017_2021 <- read.delim("vinculo_mun_abate_prodcarne_2017_2021.csv",
           header = TRUE, 
           sep = ";", encoding = "latin1") %>% 
  rename(Municipio = 'Município',
         '2017' = X2017,
         '2018' = X2018,
         '2019' = X2019,
         '2020' = X2020,
         '2021' = X2021) %>% 
  separate(Municipio, c("Estado", "Municipio"), sep = "-", extra = "merge") %>% 
  mutate(Estado = toupper(Estado)) %>% 
  pivot_longer(cols = c('2017','2018','2019','2020','2021'),
               names_to = "ano",
               values_to = "n_vinculos") %>%
  mutate(ano=as.Date(ano, format="%Y"),
         ano=as.numeric(format(ano, "%Y")),
         regiao=case_when(Estado=="RO"~"Norte",
                                Estado=="AC"~"Norte",
                                Estado=="AM"~"Norte",
                                Estado=="RR"~"Norte",
                                Estado=="PA"~"Norte",
                                Estado=="AP"~"Norte",
                                Estado=="TO"~"Norte",
                                Estado=="MA"~"Nordeste",
                                Estado=="PI"~"Nordeste",
                                Estado=="CE"~"Nordeste",
                                Estado=="RN"~"Nordeste",
                                Estado=="PB"~"Nordeste",
                                Estado=="PE"~"Nordeste",
                                Estado=="AL"~"Nordeste",
                                Estado=="SE"~"Nordeste",
                                Estado=="BA"~"Nordeste",
                                Estado=="MG"~"Sudeste",
                                Estado=="ES"~"Sudeste",
                                Estado=="RJ"~"Sudeste",
                                Estado=="SP"~"Sudeste",
                                Estado=="PR"~"Sul",
                                Estado=="SC"~"Sul",
                                Estado=="RS"~"Sul",
                                Estado=="MS"~"Centro-Oeste",
                                Estado=="MT"~"Centro-Oeste",
                                Estado=="GO"~"Centro-Oeste",
                                Estado=="DF"~"Centro-Oeste"),
         Municipio = str_replace(Municipio, "D Oeste", "D'Oeste"),
         Municipio = str_replace(Municipio, "D Arco", "D'Arco"),
         Municipio = str_replace(Municipio, "Poxoreo", "Poxoreu"),
         Municipio = str_replace(Municipio, "Fortaleza do Tabocao", "Tabocao"),
         Municipio = str_replace(Municipio, "Pio Xii", "Pio XII"),
         Municipio = str_replace(Municipio, "Olho D Agua das Cunhas", "Olho d'Agua das Cunhas"))%>% 
  filter(Municipio!="Ignorado")

n_vinculos_abatecarne_2003_2021 <- rbind(n_vinculos_ind_carne_2003_2005, n_vinculos_ind_carne_2006_2016, n_vinculos_ind_carne_2017_2021)

rm(n_vinculos_ind_carne_2003_2005, n_vinculos_ind_carne_2006_2016, n_vinculos_ind_carne_2017_2021)

set.seed(89247)
n_vinculos_abatecarne_2003_2021 %>% 
  sample_n(100)
```

```{r}
#Criando um data frame com dados dos municípios da amazônia legal para ser usado como filtro
url <- "https://geoftp.ibge.gov.br/organizacao_do_territorio/estrutura_territorial/amazonia_legal/2022/Municipios_da_Amazonia_Legal_2022.xlsx"

destfile <- "ministerio_agricultura_abate_por_ano_UF_procedencia.xlsx"

download.file(url, destfile, mode = "wb")

mun_am_legal_filter1 <- read.xlsx2(destfile, 1) %>% 
                  rename(Municipio=NM_MUN,
                         Estado=SIGLA_UF) %>% 
                  mutate(Municipio=stringi::stri_trans_general(str = Municipio, id = "Latin-ASCII"),
                  Municipio=str_replace(Municipio, "Mirassol d'Oeste", "Mirassol D'Oeste"))
```
5. Amostra randômica com 100 observações dos dados completos do número de estabelecimentos de criação bovina nos municípios da Amazônia Legal (2003-2021, RAIS):

```{r}
n_estab_criacao_bovina_am_legal_2003_2021 <- mun_am_legal_filter1 %>% left_join(n_estab_criacao_bovina_2003_2021,by=c("Estado", "Municipio")) %>% 
  select(c(CD_MUN, CD_UF, Estado, Municipio, ano, n_estabelecimentos))

set.seed(45372)
n_estab_criacao_bovina_am_legal_2003_2021 %>% 
  sample_n(100)
```

```{r}
#construindo função para retornar crescimento absoluto e taxa de crescimento por ano

cresc_calc <- function(arg1, var="n_estabelecimentos") {
  if(var == "n_estabelecimentos"){
        calc <-   arg1 %>% 
            group_by(ano) %>% 
            tally(n_estabelecimentos) %>% 
            ungroup() %>% 
            mutate(cresc_abs=n-lag(n)) %>% 
            mutate_all(~replace(., is.na(.), 0))%>% 
            mutate(tx_cres=(cresc_abs*100/lag(n)) %>% 
            round(digits=2))%>% 
            mutate_all(~replace(., is.na(.), 0)) %>% 
            select(ano, cresc_abs, tx_cres)
  
  return(calc)
  } else if (var == "n_vinculos"){
      calc <-   arg1 %>% 
            group_by(ano) %>% 
            tally(n_vinculos) %>% 
            ungroup() %>% 
            mutate(cresc_abs=n-lag(n)) %>% 
            mutate_all(~replace(., is.na(.), 0))%>% 
            mutate(tx_cres=(cresc_abs*100/lag(n)) %>% 
            round(digits=2))%>% 
            mutate_all(~replace(., is.na(.), 0)) %>% 
            select(ano, cresc_abs, tx_cres)
  
  return(calc) 
  } else if (var == "n_bovinos"){
      calc <-   arg1 %>% 
            group_by(ano) %>% 
            tally(n_bovinos) %>% 
            ungroup() %>% 
            mutate(cresc_abs=n-lag(n)) %>% 
            mutate_all(~replace(., is.na(.), 0))%>% 
            mutate(tx_cres=(cresc_abs*100/lag(n)) %>% 
            round(digits=2))%>% 
            mutate_all(~replace(., is.na(.), 0)) %>% 
            select(ano, cresc_abs, tx_cres)
  
  return(calc) 
  }
}
```


6. Crescimento Absoluto e Taxa de crescimento do número de estabelecimentos de criação bovina no Brasil (RAIS, 2003-2021):

```{r}
cresc_calc(n_estab_criacao_bovina_2003_2021, var = "n_estabelecimentos") %>% 
  mutate(regiao="Brasil")
```

7. Crescimento Absoluto e Taxa de crescimento do número de estabelecimentos de criação bovina na Amazônia Legal (RAIS, 2003-2021):
```{r}
cresc_calc(n_estab_criacao_bovina_am_legal_2003_2021, var = "n_estabelecimentos") %>% 
  mutate(regiao="Amazônia Legal")
```

8. Amostra randômica com 100 observações dos dados completos do número de vínculos (celetistas e não-celetistas) dos estabelecimentos de criação bovina nos municípios da Amazônia Legal (RAIS, 2003-2021):

```{r}
n_vinculos_criacao_bovina_am_legal_2003_2021 <- mun_am_legal_filter1 %>% left_join(n_vinculos_criacao_bovina_2003_2021,by=c("Estado", "Municipio")) %>% 
  select(c(CD_MUN, CD_UF, Estado, Municipio, ano, n_vinculos))

set.seed(61897)
n_vinculos_criacao_bovina_am_legal_2003_2021 %>% 
  sample_n(100)
```

9. Crescimento Absoluto e Taxa de crescimento do número de vínculos totais em estabelecimentos de criação bovina no Brasil (RAIS, 2003-2021):
```{r}
cresc_calc(n_vinculos_criacao_bovina_2003_2021, var = "n_vinculos") %>% 
  mutate(regiao="Brasil")
```

10.  Crescimento Absoluto e Taxa de crescimento do número de vínculos totais em estabelecimentos de criação bovina na Amazônial Legal (RAIS, 2003-2021):

```{r}
cresc_calc(n_vinculos_criacao_bovina_am_legal_2003_2021, var = "n_vinculos") %>% 
  mutate(regiao="Amazônia Legal")
```
11. Amostra randômica com 100 observações dos dados completos do número de estabelecimentos de abate de carne bovina nos municípios da Amazônia Legal (RAIS, 2003-2021):

```{r}
n_estab_abatecarne_am_legal_2003_2021 <- mun_am_legal_filter1 %>% left_join(n_estab_abatecarne_2003_2021,by=c("Estado", "Municipio")) %>% 
  select(c(CD_MUN, CD_UF, Estado, Municipio, ano, n_estabelecimentos))

set.seed(35476)
n_estab_abatecarne_am_legal_2003_2021 %>% 
  sample_n(100)
```

12. Crescimento Absoluto e Taxa de crescimento do número de estabelecimentos de abate de carne bovina no Brasil (RAIS, 2003-2021):

```{r}
cresc_calc(n_estab_abatecarne_2003_2021, var = "n_estabelecimentos") %>% 
  mutate(regiao="Brasil")
```

13. Crescimento Absoluto e Taxa de crescimento do número de estabelecimentos de abate de carne bovina na Amazônia Legal (RAIS, 2003-2021):

```{r}
cresc_calc(n_estab_abatecarne_am_legal_2003_2021, var = "n_estabelecimentos") %>% 
  mutate(regiao="Amazônia Legal")
```


14. Amostra randômica com 100 observações dos dados completos do número de vínculos (celetistas e não-celetistas) dos estabelecimentos de abate de carne bovina nos municípios da Amazônia Legal (RAIS, 2003-2021):

```{r}
n_vinculos_abatecarne_am_legal_2003_2021 <- mun_am_legal_filter1 %>% left_join(n_vinculos_abatecarne_2003_2021,by=c("Estado", "Municipio")) %>% 
  select(c(CD_MUN, CD_UF, Estado, Municipio, ano, n_vinculos))

set.seed(826574)
n_vinculos_abatecarne_am_legal_2003_2021 %>% 
  sample_n(100)
```
15. Crescimento Absoluto e Taxa de crescimento do número de vínculos totais em estabelecimentos de abate de carne bovina no Brasil (RAIS, 2003-2021): 

```{r}
cresc_calc(n_vinculos_abatecarne_2003_2021, var = "n_vinculos") %>% 
  mutate(regiao="Brasil")
```

16. Crescimento Absoluto e Taxa de crescimento do número de vínculos totais em estabelecimentos de abate de carne bovina na Amazônia Legal (RAIS, 2003-2021):

```{r}
cresc_calc(n_vinculos_abatecarne_am_legal_2003_2021, var = "n_vinculos") %>% 
  mutate(regiao="Amazônia Legal")
```


17. 100 municípios da Amazônia Legal com maior número de cabeças de gado (Pesquisa Pecuária Municipal - PPM, IBGE):

```{r}
ppm_bovinos <- read.delim("ppm_bovinos.csv",
           header = TRUE, 
           sep = ";", encoding = "UTF-8") %>%
  separate(Município, c("Município", "Estado"), sep = "\\s*\\(") %>% 
  rename(Municipio=Município) %>% 
  mutate(Estado = str_remove(Estado, "\\s*\\)")) %>% 
  pivot_longer(cols = c('X2003', 'X2004' , 'X2005', 'X2006', 'X2007',
                        'X2008', 'X2009', 'X2010', 'X2011', 'X2012',
                        'X2013', 'X2014', 'X2015', 'X2016', 'X2017',
                        'X2018', 'X2019', 'X2020', 'X2021', 'X2022'),
               names_to = "ano",
               values_to = "n_bovinos") %>% 
  mutate(ano=as.numeric(str_remove(ano, "X")),
         n_bovinos= as.numeric(str_replace(n_bovinos, "\\...", "0"))) %>% 
  replace_na(list(n_bovinos = 0L)) %>% 
  select(-Nível)

mun_am_legal_filter2 <-  read.xlsx2(destfile, 1) %>% 
                            rename(Municipio=NM_MUN,
                                   Estado=SIGLA_UF)


top_100_mun_bovinos_am_legal <- mun_am_legal_filter2 %>% 
  left_join(ppm_bovinos, by=c("Estado", "Municipio")) %>%
                        filter(ano==2022) %>% 
                        arrange(-n_bovinos) %>% 
                        top_n(100)

top_100_mun_bovinos_am_legal %>% 
  select(c(CD_MUN,NM_UF, Estado, Municipio, n_bovinos, ano))
```
18. Crescimento Absoluto  e Taxa de crescimento do número de cabeças de gado no Brasil (PPM, 2003-2021):

```{r}
cresc_calc(ppm_bovinos, var = "n_bovinos") %>% 
  mutate(regiao="Brasil")
```

19. Taxa de crescimento do número de cabeças de gado na Amazônia Legal (PPM, 2003-2021):

```{r}
ppm_bovinos_am_legal <- mun_am_legal_filter2 %>% 
  left_join(ppm_bovinos, by=c("Estado", "Municipio")) %>% 
  select(c(CD_MUN,NM_UF, Estado, Municipio, n_bovinos, ano))
  
cresc_calc(ppm_bovinos_am_legal, var = "n_bovinos") %>% 
  mutate(regiao="Amazônia Legal")
```


```{r, include=FALSE}
#loading Brazil spatial municipality data
geobr_mun_2022 <- read_municipality(code_muni = "all", year = 2022, simplified = FALSE)

## create a directory to which the images will be written
dir_out <- file.path(tempdir(), "criacao_bov_BR")
dir.create(dir_out, recursive = TRUE)

## get a sorted list of unique years in the TX housing dataset
years <- 2003:2022

## loop through years ...
## subset data ...
## create barplot of sales by month for each year ...
## write plot to file
for (y in years) {
  
  p <-
    ppm_bovinos %>% 
  filter(ano==y) %>% 
  rename(code_muni=Cód.) %>% 
  select(c(code_muni, n_bovinos)) %>% 
  left_join(geobr_mun_2022, by="code_muni") %>% 
   st_sf() %>%
  ggplot() +
  geom_sf(aes(fill=n_bovinos), color=NA, alpha=1)+
  annotate("text", x=-73.5, y=7.5, label=as.character(y))+
  theme_minimal()+
  theme(axis.text.x =element_blank(), 
        axis.text.y = element_blank(), 
        axis.title.x = element_blank(), 
        axis.title.y = element_blank())+
  labs(fill="n. of cattle in the municipality")+
  scale_fill_viridis(
    option = "inferno",
    direction = -1,
    na.value = "#000004FF",
    breaks = c(0, 100000, 200000, 300000, 400000, 500000),
    labels = c("0", "50000", "100000", "150000", "200000", "500000+"),
    limits =c(0, 500000)
  )
  
  fp <- file.path(dir_out, paste0(y, ".png"))
  
  ggsave(plot = p, 
         filename = fp, 
         device = "png")

}

## list file names and read in
imgs <- list.files(dir_out, full.names = TRUE)
img_list <- lapply(imgs, image_read)

## join the images together
img_joined <- image_join(img_list)

## animate at 2 frames per second
img_animated <- image_animate(img_joined, fps = 2)

## save to disk
image_write(image = img_animated,
            path = "criacao_bov_BR.gif")
```

20. Evolução do número de cabeças de gado por município brasileiro segundo a Pesquisa Pecuária Municipal:

```{r}
## view animated image
img_animated
```



